【裁判字號】    98,訴,262
【裁判日期】    981105
【裁判案由】    毒品危害防制條例
【裁判全文】
臺灣苗栗地方法院刑事判決               98年度訴字第262號
公  訴  人  臺灣苗栗地方法院檢察署檢察官
被      告  乙○○
                    （現另案在臺灣臺中監獄苗栗分監執行）
上列被告因毒品危害防制條例案件，經檢察官提起公訴（98年度
毒偵字第218 號），本院判決如下：
    主  文
乙○○施用第一級毒品，累犯，處有期徒刑貳年陸月；又施用第
二級毒品，累犯，處有期徒刑壹年捌月。應執行有期徒刑肆年。
    事  實
一、乙○○於民國87年間曾因施用毒品案件，經本院裁定送觀察
    、勒戒後，認無繼續施用毒品之傾向，於87年12月9 日執行
    完畢出所，並經臺灣苗栗地方法院檢察署檢察官以87年度偵
    緝字第80號為不起訴處分確定。復因施用毒品案件，經送觀
    察、勒戒後，認有繼續施用毒品之傾向，再經本院裁定令入
    戒治處所施以強制戒治，於91年6 月18日停止戒治交付保護
    管束，並於同年12月30日期滿未經撤銷而執行完畢；刑事責
    任部分，則由臺灣苗栗地方法院檢察署檢察官以90年度毒偵
    字第1743號、第1875號提起公訴，並經本院以91年度訴字第
    152 號判處應執行有期徒刑1 年確定，於92年9 月22日入監
    執行，並於93年6 月9 日假釋出監併付保護管束，於93年6
    月28日期滿未經撤銷，視為執行完畢；再於95年間因施用毒
    品案件，經本院以95年度訴字第175 號判決判處應執行有期
    徒刑1 年7 月，提起上訴後，先後經臺灣高等法院臺中分院
    、最高法院駁回上訴而確定，嗣因符合中華民國96年度罪犯
    減刑條例而減刑，並與其另犯之竊盜罪接續執行，於96年11
    月4 日縮刑期滿，並於96年11月9 日執行完畢出監（起訴書
    誤載為97年6 月3 日）。
二、詎乙○○猶不知悔改，復基於施用第一、二級毒品之犯意，
    分別於97年8 月28日慈祐醫院醫護人員採尿往前回溯26、96
    小時內之某時，在不詳地點，以不詳方式，施用第一級毒品
    海洛因及第二級毒品甲基安非他命各1 次。嗣於97年8 月28
    日下午2 時20分許，乙○○因另犯施用毒品案件經判處罪刑
    確定後，未遵期到案執行，經警持臺灣苗栗地方法院檢察署
    檢察官核發之拘票至乙○○位於苗栗縣竹南鎮龍鳳里15鄰山
    寮204 號住處執行拘提之際，在苗栗縣竹南鎮○○路與民生
    路口發現乙○○而拘獲，並在乙○○褲子口袋內扣得注射針
    筒1 支，復經警持臺灣苗栗地方法院檢察署檢察官所簽發之
    鑑定許可書，委由「慈幼醫院」醫護人員對乙○○以導尿之
    方式採集其尿液送請檢驗後，結果呈現嗎啡、安非他命及甲
    基安非他命陽性反應，始查悉上情。
三、案經苗栗縣警察局竹南分局報請臺灣苗栗地方法院檢察署檢
    察官偵查起訴。
    理  由
壹、證據能力部分：
一、被告乙○○之警詢供述有證據能力：
    查被告乙○○於97年8 月28日警詢時之供述，被告雖否認該
    筆錄之真正，辯稱：伊並沒有在筆錄上簽名，係警方偽造云
    云。惟經本院於98年5 月26日勘驗警詢錄音帶與筆錄結果：
    筆錄內容全程錄音，採一問一答方式，問答過程有停頓敲打
    鍵盤製作筆錄的聲音，另有警局現場無線電通話及其他人員
    交談的背景聲音；錄音內容與警訊筆錄內容相符乙節，有本
    院勘驗筆錄在卷可稽（見本院卷第73頁），且並未發現詢問
    警員有要求被告乙○○坦承犯行或有強暴、脅迫、利誘或其
    他不當取供之情形。況且，被告於本院勘驗警詢錄音帶後，
    已翻異前詞，改稱：該份警詢筆錄確實係警員對伊所製作，
    伊有在筆錄上捺印等語（見本院卷第73-74 頁），足認被告
    乙○○前開警詢筆錄確係依照被告供述所製作，且該供述係
    被告出於任意性而為，自有證據能力。
二、本件對被告乙○○採集尿液之程序，符合刑事訴訟法第205
    條之2 之規定，所採集之尿液自有證據能力：
  (一)按檢察事務官、司法警察官或司法警察因調查犯罪情形及蒐
    集證據之必要，對於經拘提或逮捕到案之犯罪嫌疑人或被告
    ，得違反犯罪嫌疑人或被告之意思，採取其指紋、掌紋、腳
    印，予以照相、測量身高或類似之行為；有相當理由認為採
    取毛髮、唾液、尿液、聲調或吐氣得作為犯罪之證據時，並
    得採取之，刑事訴訟法第205 條之2 定有明文。
  (二)查本案被告乙○○係因另犯施用毒品案件經判決確定後，未
    遵期到案執行（即臺灣苗栗地方法院檢察署97年度執字第19
    58號），該署檢察官乃於97年8 月19日簽發拘票，經苗栗縣
    警察局竹南分局員警黃慶明於97年8 月28日下午2 時許，在
    苗栗縣竹南鎮○○路與民生路口拘提被告到案，並在被告左
    前褲袋內扣得注射針筒1 支，此有臺灣高等法院被告前案紀
    錄表、臺灣苗栗地方法院檢察署檢察官所簽發之拘票及扣押
    筆錄在卷可稽（見臺灣苗栗地方法院檢察署98年度毒偵字第
    218 號第13-15 頁），則被告既係因施用毒品案件經判決確
    定後，未遵期到案執行，而經拘提到案，且在被告身上扣得
    已使用過之注射針筒1 支，綜觀上情，本件依法執行拘提之
    員警黃慶明自已有相當理由懷疑被告有施用毒品之情形，其
    為調查犯罪情形及蒐集證據，而認有對被告採取尿液之必要
    ，以供經由科學檢驗方式驗證，作為判斷被告是否涉犯施用
    毒品罪之客觀證據，然因被告拒絕提供尿液檢體，故經聲請
    檢察官許可，並簽發鑑定許可書後，委由「慈佑醫院」對被
    告採取尿液，此有鑑定許可書在卷足稽（見同上偵查卷第17
    頁），是該採尿程序核與上述法文規定相符，並無違法之處
    。該尿液檢體作為被告涉犯本件施用毒品罪之證據，於法自
    無不合。
三、現行刑事訴訟法關於「鑑定」之規定，除選任自然人充當鑑
    定人外，另設有囑託機關鑑定制度。依同法第198 條、第
    208 條之規定，不論鑑定人或鑑定機關、團體，固均應由法
    院、審判長、受命法官或檢察官視具體個案之需要而為選任
    、囑託，並依第206 條之規定，提出言詞或書面報告，始符
    合同法第159 條第1 項所定得作為證據之「法律有規定」之
    情形。否則所為之鑑定，仍屬傳聞證據。然於司法警察機關
    調查中之案件，為因應實務上，或因量大、或有急迫之現實
    需求，例行性當然有鑑定之必要者，例如毒品之種類與成分
    、尿液之毒品反應，或者槍彈有無殺傷力等鑑定，基於檢察
    一體原則，得由該管檢察長對於轄區內之案件，以事前概括
    選任鑑定人或囑託鑑定機關、團體之方式，俾便轄區內之司
    法警察官、司法警察對於調查中之此類案件，得即時送請先
    前已選任之鑑定人或囑託之鑑定機關、團體實施鑑定，以求
    時效（法務部92年9 月1 日法檢字第0920035083號函參照）
    。此種由檢察機關概括選任鑑定人或概括囑託鑑定機關、團
    體，再轉知司法警察官、司法警察於調查犯罪時參考辦理之
    作為，法無明文禁止，係為因應現行刑事訴訟法增訂傳聞法
    則及其例外規定之實務運作而為。此種由司法警察官、司法
    警察依檢察官所概括選任之鑑定人或囑託鑑定機關、團體所
    為之鑑定結果，與檢察官選任或囑託為鑑定者，性質上並無
    差異，同具有證據能力。本案自被告乙○○身上所採集之尿
    液，經由查獲之警察單位依先前轄區檢察署檢察長事前概括
    選任之鑑定機關，即詮昕科技股份有限公司實施鑑定，該鑑
    定機關所出具之「濫用藥物尿液檢定報告」即具有證據能力
    而得為本案之證據。
四、另下列援引之內政部警政署98年8 月11日刑醫字第09800915
    88號鑑驗書及該局98年8 月10日刑鑑字第0980096209號鑑定
    書，係本院囑託該機關所為之鑑定，且被告及檢察官亦未爭
    執其證據能力，依法自得作為本案之證據。
貳、實體部分：
一、訊據被告乙○○矢口否認有何施用第一、二級毒品之犯行，
    辯稱：伊並沒有看過卷附之鑑定許可書，伊認為鑑定許可書
    是偽造的，且醫院人員在強制導尿後，並沒有讓伊在尿瓶封
    緘捺印，尿液可能在送驗過程中被動過手腳云云。經查：
  (一)被告於97年8 月28日在苗栗縣警察局竹南分局竹南派出所，
    為「慈祐醫院」醫護人員以導尿方式採集之尿液，經送請詮
    昕科技股份有限公司以酵素免疫分析法（EIA ）初步檢驗，
    再以氣相層析質譜儀法（GC/MS ）確認分析結果，確呈安非
    他命、甲基安非他命及可待因、嗎啡陽性反應，此有詮昕科
    技股份有限公司97年9 月10日出具之濫用藥物檢驗報告、檢
    體採收紀錄表及臺灣苗栗地方法院檢察署鑑定許可書在卷足
    稽（臺灣苗栗地方法院檢察署98年度毒偵字第218 號卷第17
    -19 頁）。按以目前常用檢驗尿液中是否含有毒品反應之方
    法，有免疫學分析法和氣相層析質譜儀法兩類，尿液初步篩
    檢採用免疫學分析法，因結構類似之成分，亦可能產生反應
    ，而呈「偽陽性」，但以氣相層析質譜儀法（GC/MS ）進行
    確認，不致有「偽陽性」發生，此有行政院衛生署管制藥品
    管理局95年5 月10日管檢字第0950004893號函可參。又按海
    洛因經注射入人體後，約百分之80於24小時內自尿中排出，
    一般而言，尿液中能否驗出嗎啡陽性與其投與量、投與途徑
    、採尿時間、個人體質及檢驗方法之靈敏度有關，國外曾有
    文獻報導注射6 毫克之海洛因鹽酸鹽，其代謝物嗎啡之平均
    可檢出時限約為26小時；而甲基安非他命經口服與施用進入
    人體後，經人體代謝作用，約百分之70於24小時內自尿中排
    出，約百分之90於96小時內自尿中排出，由於安非他命成分
    之檢出與其投與方式、投與量、個人體質、採尿時間與檢測
    儀器之精密度等諸多因素有關，最長可能不會超過4 日（96
    小時），亦有行政院衛生署藥物食品檢驗局81年9 月8 日81
    藥檢壹字第8114885 號函、81年2 月8 日81藥檢壹字第0011
    56號可資參照。查詮昕科技股份有限公司依氣相層析質譜儀
    法檢測，所採定量偵測極限，可待因、嗎啡為300 ng/ml ；
    安非他命、甲基安非他命為500ng/ml，亦即檢出值若大於此
    便能確認尿液中確實存在此毒品，依前揭函釋意旨，以氣相
    層析質譜儀作藥物及其代謝物之定性及定量分析，不致有偽
    陽性反應產生，則被告之尿液經前揭機關以該種檢驗方法檢
    驗確認後，其尿液中安非他命、甲基安非他命濃度分別為52
    6ng/ml、18694ng/ml；可待因、嗎啡濃度各高達3713ng/ml
    、48513n g/ml ，遠大於該機關所設定之閾值，足認其尿液
    確有安非他命、甲基安非他命及可待因、嗎啡陽性反應。
  (二)被告雖以：伊並未在採尿瓶上封緘捺印，尿液可能在送驗過
    程中被動過手腳云云置辯。惟查：
  1.證人即為被告採尿之「慈祐醫院」醫師助理丙○○於本院審
    理時到庭結證稱：當天到竹南派出所為被告導尿時，警察有
    出示好像法院的文件，要請醫院去協助，但詳細內容是甚麼
    伊沒有去記；導尿出來之後，就直接裝瓶，將尿瓶的蓋子蓋
    上，尿瓶上有貼被告的資料，再將尿瓶帶回醫院送到檢驗室
    ，沒有請被告在尿瓶上面簽名，後來因為醫院檢驗科的檢驗
    師說涉及到法律問題，不幫忙驗，才通知警察拿回去；伊不
    認識被告，檢驗室的人員也不認識被告，不可能對尿液動手
    腳，從導尿至送達醫院檢驗室之過程中，警察亦未接觸到尿
    瓶等語。證人即為被告採尿之「慈祐醫院」護士甲○○於本
    院審理時亦證述：97年8 月28日伊有到派出所為被告導尿，
    導尿完畢後，尿液瓶並沒有讓被告在尿瓶上捺印，直接就將
    尿液瓶帶回醫院交給檢驗室由檢驗室處理，但尿液瓶上，有
    貼上被告的姓名、病歷號碼和時間；尿液瓶係新開封的，沒
    有裝過其他東西，伊不認識被告，也沒有跟他有任何仇恨、
    過節或糾紛，不可能在被告尿液中添加任何東西，後來因為
    是關於法律的問題，醫院沒有幫忙驗，就由檢驗室打電話請
    警察拿走等語（見本院卷第126- 131、133-137 頁），足見
    被告採尿過程均係由與其不相識，且無任何恩怨之「慈佑醫
    院」醫護人員丙○○、甲○○處理，渠等當無故意陷害被告
    之必要；參以盛裝被告尿液檢體之尿瓶上確有黏貼被告姓名
    、病歷號及採尿日期，此有尿瓶照片9 張在卷可參（見本院
    卷第91-95 頁），核與證人甲○○所述情形相符，且該尿液
    瓶上既已載明被告姓名資料，亦無與其他檢體混淆之可能。
    再者，經本院當庭徵得被告同意採集被告之口腔黏膜細胞（
    唾液檢體），復調取被告於97年8 月28日為醫護人員採集送
    驗之尿液1 瓶，一併送請內政部警政署刑事警察局鑑驗二者
    之DNA 型別是否相符，鑑定結果為：送驗尿液1 瓶檢出之男
    性DNA-STR 型別與被告乙○○DNA 型別相符，該型別在臺灣
    地區中國人口分布之機率為5.0710的負21次方等語，有卷
    附該局98年8 月11日刑醫字第0980091588號鑑驗書可稽（見
    本院卷第102 頁），足見上開送驗尿液確為被告所排放無疑
    。被告辯稱：送驗尿液未經其封緘，可能不是伊的尿液云云
    ，實屬無稽。
  2.被告雖又辯稱：尿液檢體由警方去醫院取回，再送去詮昕科
    技股份有限公司，拿來拿去可能被動手腳，伊懷疑是員警故
    意要報復云云。惟證人即苗栗縣警察局竹南分局竹南派出所
    員警黃慶明於本院審理時到具結稱：鑑定許可書是伊跟林文
    中檢察官申請的，伊有把鑑定許可書交給被告看過，被告也
    有簽名、蓋章，伊也有朗讀鑑定許可書全文給被告聽；醫院
    人員導尿完後，慈祐醫院的人員把尿瓶封蓋，又貼上被告名
    條帶回去，後來慈祐醫院通知沒有幫警方檢驗毒品尿液的權
    限，所以伊會同詮昕人員一起去慈祐醫院共同取回，當場直
    接交予詮昕科技股份有限公司的人員攜回檢驗，伊在查獲本
    件以前，並不認識被告，也未曾查獲過被告其他案件，伊與
    被告並無任何糾紛等語（見本院卷第142-147 頁），而被告
    亦自承：伊與黃慶明確實不認識，伊當天雖有拒絕驗尿，但
    檢察官開的強制令來之後，伊簽完後，醫護人員來時，伊都
    沒有抗拒等情（見本院卷第148 頁），觀諸證人黃慶明所述
    之採驗過程，均核與證人丙○○、甲○○所述相符，且有詮
    昕科技股份有限公司出具之檢體採收紀錄表附卷可考（見臺
    灣苗栗地方法院檢察署98年度毒偵字第218 號卷第18頁）；
    參以其既與被告不認識，毫無恩怨，實難想像有何誣陷被告
    之動機。況且，海洛因係白色結晶，在鹼性溶液中亦受熱分
    解，不溶於水，略溶於乙醚，可溶於乙醇，極溶於氯仿。且
    經人體使用後迅速被水解成3-0-及6-0-monoacetylmorphine
    （MAM ），而後MAM 再慢慢代謝成嗎啡；故海洛因經人體代
    謝後其尿液中的代謝物成分包括：morphine及其3-glucuron
    ide 、6-glucur onide、3-monoacetylmorphine、6-monoac
    etylmorphine及其3-glucuronide 、normorphine 及其gluc
    uronide 、dihydromorphinone 、morphine etherealsulfa
    te；其中morphine-3-glucuronide（嗎啡共軛物）佔了50至
    60% 的劑量，而游離的嗎啡僅佔7%之劑量；依常理判斷，尿
    液中直接加入海洛因毒品，經氣相層析質譜儀分析，應只能
    檢出海洛因及其摻雜雜質之成分，此有行政院衛生署藥物管
    制藥品管理局94年10月17日管檢字第0940011191號函在卷足
    參，是依照前揭說明，倘被告尿液檢體於送驗過程中遭人添
    加海洛因等毒品，其尿液經氣相層析質譜儀分析法檢驗結果
    ，應只能檢出海洛因及其摻雜雜質之成分，並無法檢出海洛
    因經人體代謝後始會檢出之嗎啡等成分，足見被告之尿液檢
    體應可排除遭人蓄意添加海洛因毒品之可能，被告抗辯：伊
    送驗尿液會檢出海洛因及甲基安非他命陽性反應，可能係遭
    人添加毒品云云，委無足採。
  (三)綜上所述，本案送驗之尿液檢體既確係被告所排放，且該尿
    液檢體並無遭人直接將海洛因毒品摻入尿液之可能，則被告
    於97年8 月28日為「慈佑醫院」醫護人員採集之尿液檢體，
    經檢驗結果，既分別呈嗎啡陽性反應及安非他命、甲基安非
    他命陽性反應，揆諸上揭函示意旨，足認被告應係於上開採
    集尿時起回溯26小時內之某時、回溯96小時內之某時，分別
    有施用第一級毒品海洛因、第二級毒品甲基安非他命之行為
    。被告否認有上開施用第一、二級毒品之犯行，顯係事後卸
    責之詞，不值憑採。至被告聲請傳訊林文忠檢察官以證明卷
    附鑑定許可書非林文忠檢察官所核發，係屬偽造云云。然被
    告於本院審理時已供承：採尿當日有看到檢察官簽發的強制
    令，要對伊強制採尿，伊有在強制令上簽名蓋章等語（見本
    院卷第75頁），且經本院將卷附鑑定許可書上蓋印之指紋，
    與被告指紋卡送請內政部警政署刑事警察局比對結果，鑑定
    許可書上之指紋與乙○○指紋卡之左拇指指紋相符，有該局
    98年8 月11日刑醫字第0980091588號鑑驗書在卷足憑（見本
    院卷第102 頁），是卷附鑑定許可書上之指紋確為被告所蓋
    印無訛，堪認該張鑑定許可書確實係被告於警詢時員警所出
    示之鑑定許可書甚明，且經公訴檢察官向簽發該鑑定許可書
    之檢察官查證結果，確係林文中檢察官所簽發，被告空言指
    摘該張鑑定許可書與其於警詢時所看到的不同，鑑定書係屬
    偽造云云，自無足採，本院認無傳訊林文中檢察官之必要，
    附此敘明。
  (四)又按毒品危害防制條例於92年7 月9 日修正公布，自93年1
    月9 日施行，而依修正後之規定，僅限於「初犯」及「5 年
    後再犯」2 種情形，始應先經觀察、勒戒或強制戒治程序。
    倘被告於5 年內已再犯，經依法追訴處罰，縱其第3 次（或
    第3 次以上）再度施用毒品之時間，在初犯經觀察、勒戒或
    強制戒治執行完畢釋放5 年以後，已不合於「5 年後再犯」
    之規定，且因已於「5 年內再犯」，顯見其再犯率甚高，原
    實施觀察、勒戒或強制戒治，已無法收其實效，即應依該條
    例第10條處罰（最高法院95年度第7 次刑事庭會議決議參照
    ）。本案被告乙○○於87年間曾因施用毒品案件，經本院裁
    定送觀察、勒戒後，認無繼續施用毒品之傾向，於87年12月
    9 日執行完畢出所，並經臺灣苗栗地方法院檢察署檢察官以
    87年度偵緝字第80號為不起訴處分確定；復於5 年內因施用
    毒品案件，經送觀察、勒戒後，認有繼續施用毒品之傾向，
    再經本院裁定令入戒治處所施以強制戒治，於91年6 月18日
    停止戒治交付保護管束，並於同年12月30日期滿未經撤銷而
    執行完畢；再因於95年間，犯施用毒品罪，經本院以95年度
    訴字第175 號判決判處應執行有期徒刑1 年7 月，並先後經
    臺灣高等法院臺中分院、最高法院駁回上訴而確定等情，有
    臺灣高等法院被告前案紀錄表、臺灣苗栗地方法院檢察署刑
    案資料查註紀錄表附卷可查，是本案被告施用毒品犯行雖已
    於觀察勒戒及強制戒治執行完畢後5 年後，惟其已於5 年內
    再犯，依上開說明，仍應追訴處罰。從而，本件事證明確，
    被告犯行堪以認定，應依法論科。
二、核被告乙○○所為，係犯毒品危害防制條例第10條第1 項之
    施用第一級毒品罪，及同條第2 項之施用第二級毒品罪。被
    告施用毒品前持有毒品之低度行為，應為施用之高度行為所
    吸收，不另論罪。被告所犯上開2 罪，犯意各別，行為互殊
    ，應予分論併罰。又被告有事實欄一所載之刑案科刑及有期
    徒刑執行紀錄等情，有臺灣高等法院被告前案紀錄表、臺灣
    苗栗地方法院檢察署刑案資料查註紀錄表在卷足稽，其於受
    有期徒刑執行完畢後，5 年以內故意再犯本案有期徒刑以上
    之2 罪，均為累犯，應俱依刑法第47條第1 項規定加重其刑
    。爰被告前有多次施用毒品前科，其經觀察勒戒、強制戒治
    及判處罪刑後，仍不知警惕，故態復萌，再施用毒品不輟，
    無視於毒品對於自身健康之戕害及國家對於杜絕毒品犯罪之
    禁令，可見其對毒品有相當之依賴，意志力極為薄弱，倘非
    嚴懲，顯難收刑罰之效；及其犯罪後復飾詞矯辯，依隨本院
    調查證據之結果，有計畫性地變更陳述，心存僥倖，冀求脫
    免罪責，動機惡劣，並一再爭執採尿程序之合法性，虛耗有
    限之司法資源，犯後態度不佳，未見有何悔意等一切情狀，
    從重量處如主文所示之刑，並定其應執行之刑。另扣案注射
    針筒1 支，被告雖坦承為其所有（見本院卷第42頁），然否
    認係供其施用毒品之用，且經送鑑定結果，亦未檢出毒品成
    分，有內政部警政署刑事警察局98年8 月10日刑鑑字第0980
    096209號鑑定書在卷足參（見本院卷第105 頁），非屬違禁
    物品，復無其他事證足以佐證係供被告本案施用毒品所用或
    預備之物，爰不予宣告沒收，附此敘明。
據上論斷，應依刑事訴訟法第299 條第1 項前段，毒品危害防制
條例第10條第1 項、第2 項，刑法第11條前段、第47條第1 項、
第51條第5 款，判決如主文。
本案經檢察官黃俊鳴到庭執行職務。
中    華    民    國    98    年    11    月    5     日
                  刑事第三庭    審判長法  官  柳章峰
                                      法  官  顏苾涵
                                      法  官  林佩儒
以上正本證明與原本無異。
如不服本判決應於收受判決後10日內向本院提出上訴書狀，並應
應敘述具體理由。其未敘述上訴理由者，應於上訴期間屆滿後20
日內向本院補提理由書(均須按他造當事人之人數附繕本)「切勿
逕送上級法院」。
                                      書記官  陳玲君
中    華    民    國    98    年    11    月     5    日
附錄本案論罪科刑法條：
毒品危害防制條例第10條第1 項、第2 項。
施用第一級毒品者，處 6 月以上 5 年以下有期徒刑。
施用第二級毒品者，處 3 年以下有期徒刑。


司法院資訊處製作；財團法人民間司法改革基金會備份。
